【裁判字號】    98,重訴,335
【裁判日期】    990317
【裁判案由】    損害賠償
【裁判全文】
臺灣臺中地方法院民事判決              98年度重訴字第335號
原        告  乙○○
              丙○○
              甲○○
共      同
訴訟代理人    許儱淳律師
              陳葳菕律師
被        告  丁○○
訴訟代理人    李慶松律師
複代理人      賴思達律師
上列當事人間請求損害賠償事件，經本院刑事庭移送而來（98年
度附民字第160號），本院於民國98年3月3日言詞辯論終結，判
決如下：
    主    文
被告應給付原告乙○○新臺幣陸佰壹拾萬捌仟陸佰陸拾壹元、原
告丙○○新臺幣拾伍萬元、原告甲○○新臺幣拾伍萬元，及
均自民國九十八年四月十日起至清償日止，按週年利率百分之五
計算之利息。
原告其餘之訴駁回。
本判決原告勝訴部分，於原告乙○○以新臺幣貳佰零萬陸仟元
，原告丙○○、甲○○各以新臺幣壹拾壹萬陸仟元為被告供擔保
後，得假執行。但被告以新臺幣陸佰壹拾萬捌仟陸佰陸拾壹元為
原告乙○○，各以新臺幣拾伍萬元為原告丙○○、甲○○預供
擔保，得免為假執行。
原告其餘假執行之聲請駁回。
    事實及理由
壹、原告主張：
一、被告丁○○為逢甲大學國際貿易學系壘球社社員，於民國97
    年9月22日20時許，在逢甲大學男生宿舍前空地毗鄰之福星
    校區棒壘球場邊，與訴外人戊○○一同作壘球打擊練習，適
    原告乙○○亦在同地點距離被告丁○○左側約5公尺處，由
    社員己○○餵球做打擊練習，被告知該打擊練習地點尚有其
    他人正在進行打擊練習，且距離其左側約5公尺，其2人中間
    並無防護設施，其進行揮棒打擊練習時應緊握球棒，以避免
    球棒鬆脫而傷及他人，且依當時情況並無不能注意情事。詎
    其竟疏未注意及此，於其揮棒練習時，手握之球棒竟不慎鬆
    脫而擊中原告乙○○之左臉部，使原告乙○○受有左眼眼球
    破裂，經手術修補左眼角膜及鞏膜修補，仍呈現左眼裸視視
    力為眼前10公分辨手動之無法回復視力，嚴重減損一目視能
    之重大不治之傷害。再者，原告乙○○於本件事故發生前參
    加臺灣警察專科學校專科員警班第27期正期學生組招生考試
    ，原告通過初試，本得參加複試，然原告乙○○因受此事故
    導致左眼視力喪失，無法符合招生簡章中第玖項所訂定之複
    試體格檢查標準，致使喪失複試資格，導致無法就讀警察專
    科學校，亦無緣擔任警察人員等公職。
二、被告丁○○對原告乙○○違犯過失致重傷害罪，堪認係出不
    法侵害原告乙○○之權利，且屬於侵害原告乙○○身體、健
    康等人格法益且情節重大，依民法第184條第1項前段對原告
    乙○○負損害賠償責任，對於原告乙○○因本案不法侵害之
    所受之非財產上損害，亦應負精神上損害賠償責任。被告丁○○應賠償之損害事項如下：
（一）喪失勞動能力的損害賠償；
    1.揆諸民法第193條規定及最高法院61年度台上字第1987號
      與63年台上字第1394號判例意旨，所謂喪失或減少勞動能
      力損害抽象上指職業上工作能力全部或一部之喪失或減少
      ，並不限於實際所得之損失；於損害賠償之計算上，則喪
      失或減少能力後，通常情形原來可得收入之逸失。亦即勞
      動能力喪失、減少本身即為損害，縱使受害人於受害前無
      實際工作收入，但並非意味受害人無勞動能力，因此得向
      加害人請求賠償勞動能力喪失或減少之損害，採「勞動能
      力喪失說」為請求賠償之依據。原告乙○○教育程度為大
      學肄業，學業表現良好，足認得順利取得大學畢業文憑，
      本件意外事故發生前，身體健康狀況良好，具有完全勞動
      能力，依行政院勞工委員會統計處於98年1月20日發佈之
      「青年勞工就業概況」調查結果，青年就業初入職場所獲
      取之平均每月薪資，大學畢業生為新臺幣（下同）27,722
      元。況且，原告乙○○於本件意外事故受傷前，原已通過
      臺灣警察專科學校專科警員班第27期正期學生組招生考試
      ，若能順利自警員班畢業，則以警察人員每月薪資結構觀
      之，最基層之警佐四階警員本俸為14,225元、警勤加給為
      6,745元、專業加給為21,220元，合計為42,190元，屬最
      基層警員之基本薪資。準此，以原告乙○○事故發生時雖
      為18餘歲，原可期待於進入臺灣警察專科學校專科警員班
      就讀、畢業後擔任公職，並至少取得每月42,190元之薪資
      ；然依原告乙○○現有之左側眼球失明之身心障礙狀況觀
      之，已無法從事警察人員公職，確實足認原告乙○○業因
      本件意外事故受有重大勞動能力減損之損害。
    2.基於98年1月23日修訂之勞工保險條例第54條之1第1項之
      授權，由行政院勞工委員會97年12月25日勞保3字第09701
      40672號令發佈之「勞工保險失能給付標準」及相關附表
      ，堪認眼球視力失能狀態為一目失明者，得認定失能等級
      為第八等，再經對照換算該失能等級與勞動能力減損程度
      對照表，堪認原告乙○○因一目失明所造成勞動能力減損
      程度達65.52％。是以，原告乙○○即得依法向被告請求
      賠償勞動能力減損部分之損害。再依97年5月14日最新修
      訂之勞動基準法第54條規定，符合強制退休年齡為65歲，
      ，原告乙○○於本件意外事故發生時為18餘歲，若於22歲
      大學畢業後開始就業、並依勞動基準法強制退休年齡65歲
      計算，抑或依警察人員人事條例第35條第1項及公務人員
      退休法第5條第1項第1款之規定，以65歲為命令退休年齡
      ，則原告乙○○自本件意外事故受傷之日後，本得繼續工
      作之勞動年數均為43年。基上，以原告乙○○已通過警員
      班正期生考試，所得預期之基層警員薪資以每月42,190元
      計，則每年薪資收入為506,280元，因勞動能力減損程度
      為65.52％，是以每年勞動能力減損造成之損害為331,715
      元（計算式：506280×65.52％＝331,715，元以下四捨五
      入），則自滿22歲起至滿65歲止之43年間所得請求之勞動
      能力減損損害之計算式為：以年息利率5％複式霍夫曼計
      算式（第一年不扣除中間利息），以每年請求之勞動能力
      減損損害額331,715元乘以43年之霍夫曼係數23.293065所
      得之積數，即為7,726,659元（計算式：331715×23.2930
      65＝0000000）。
（二）精神慰撫金：原告乙○○因被告之過失不法行為至遭受一
      目失明之重傷害結果與勞動能力重大減損等重大傷害，除
      需忍受身體殘疾外，心靈所受巨大創傷，顯然終生無法平
      息。職是，原告乙○○因被告之侵權行為導致一目失明、
      嚴重減損勞動能力，日後顯無法如常人般就學、就職、結
      婚生子。準此，原告乙○○依民法第195條第1項前段規定
      ，請求被告賠償精神慰撫金300萬元，以資彌補原告乙○○身心所受之重大創傷。
三、原告丙○○、原告甲○○請求被告賠償精神慰撫金：
    原告乙○○為原告丙○○及原告甲○○之子，原告乙○○於
    本件意外發生前，有意從事警察公職，並通過筆試，本為原
    告丙○○與原告甲○○仰賴終生之倚靠。然因被告之過失不
    法行為侵害原告乙○○之身體及健康，造成原告乙○○一目
    失明之重大失能傷害，不僅嚴重減損勞動能力，並可預見原
    告乙○○從此與公職生涯規劃完全無緣，甚且於人生各階段
    將平添諸多困難等巨大變故。原告丙○○及甲○○眼看愛子
    原告乙○○遭此巨變，深為父母所感受身心折磨之鉅，亦絕
    非外人所能想像，事故發生後為防止原告乙○○心緒憂鬱低
    落，嚴防滋生尋短傾向，原告丙○○及甲○○於工作與生活
    之餘，需較往常投注加倍心力照護，不斷尋求相關身心診療
    專業協助，且因原告乙○○之視力失能狀況，為配合就學需
    求，原告丙○○亦需接送原告乙○○上下學，增添身心勞費
    ，由此堪認原告丙○○、甲○○均同受有因被告不法行為致
    侵害基於父母子女之身分法益且極為嚴重深刻之精神上損害
    。原告丙○○、甲○○所受之精神損害深重，終日為原告乙○○之身心障礙情況深感痛心惋惜與不捨，爰依法請求被告
    應給付原告丙○○、甲○○各100萬元之非財產損害之精神
    慰撫金及遲延利息。
四、綜上所述，因被告之過失至生原告乙○○一目失明之重傷害
    行為，兼造成原告丙○○、甲○○之精神上重大損害，被告
    丁○○依法應賠償原告等人所受損害。被告對其不法行為造
    成原告乙○○重傷害結果，迄今不斷推諉卸責於逢甲大學，
    未見有任何意圖彌補原告損害之努力，不見悔悟誠意，爰依
    法提起訴訟等語。
五、聲明：
（一）被告應給付原告乙○○10,726,659元，及自起訴狀繕本送
      達之翌日起至清償日止，按年息5%計算之利息。
（二）被告應給付原告丙○○100萬元，及自起訴狀繕本送達之
      翌日起至清償日止，按年息5%計算之利息。
（三）被告應給付原告甲○○100萬元，及自起訴狀繕本送達之
      翌日起至清償日止，按年息5%計算之利息。
（四）願供擔保，請准宣告假執行。
貳、被告則以：
一、民法第217條第1項規定之立法目的係在謀求加害人與被害人
    間之公平，倘受害人於損害之擴大與有過失時，仍由加害人
    負全部賠償責任，為免失諸過酷。原告乙○○為逢甲大學光
    電系壘球社之球員，對壘球相關規則、安全注意事項自然知
    之甚詳，然其明知被告與其同時進行打擊練習，竟疏未與被
    告保持打擊練習時應有之安全距離即7至8公尺，致原告乙○○重傷之結果，被告難辭其咎。惟原告乙○○未注意球場相
    關狀況，亦屬其重傷結果發生原因之一，如令被告擔負完全
    損害賠償責任，實屬過苛。又訴外人逢甲大學身為校務管理
    者，就校園設施之添置亦不能完全置身事外。參酌最高法院
    81年台上字第7號判決，教育機構設立目的在於培養五育健
    全發展之學生，逢甲大學明知其校內有甚多棒壘球團體，竟
    未設立諸如防護網等保護棒壘球員之設施，自難卸責。是以
    考量原告乙○○受重傷係由以上諸多原因所引起，自難令被
    告單獨負損害賠償責任。
二、勞動能力減損之損害賠償，旨在補償受侵害人於通常情形下
    有完整勞動能力時，憑此勞動能力陸續取得之收入。原告乙○○主張如其身體安好無損，將可成為基層警察云云，惟並
    非進入警察專科學校即可當然成為警員，警專畢業生尚須通
    過警察特考後，方可成為合格警員，然近年因大學生亦可參
    加警察特考，使警專生通過警察特考比例大幅下降，是原告
    乙○○是否能成為警察尚屬未知。就本件勞動能力減損之計
    算基礎可參酌司法院大法官會議解釋第525號之見解，原告
    乙○○既尚未自警察專科學校畢業，亦未取得警察資格，實
    難以警察薪資做為勞動能力減損之基準。
三、民法第195條第3項、第18條之規定，所謂侵害身份法益而情
    節重大者，修正理由列舉未成年子女遭人擄掠、配偶遭他人
    性侵等情形，係父母保護教養子女之權利及配偶身份權受侵
    害，然本件原告丙○○、甲○○與原告乙○○究竟有何身份
    法益受侵害，僅係其對原告乙○○之感情，感情非屬上揭法
    規所稱之法益，原告丙○○、甲○○請求被告負民法第195
    條第3項損害賠償責任，實無理由。
四、本件被告行為涉犯過失致重傷罪部分，經本院以98年度易字
    第667號刑事判決判處有期徒刑月在案，惟原告對該刑事
    判決不服，現正上訴二審審理中。被告僅為學生，並無收入
    ，家庭經濟狀況亦非寬裕，大學學費亦係透過助學貸款取得
    ，參照86年台上字第511號判決，原告請求之精神慰撫金過
    高等語，資為抗辯。並聲明：原告之訴及假執行之聲請均駁
    回；如受不利判決，請准供擔保免為假執行。
、本院之判斷
一、本件原告主張：被告為逢甲大學國際貿易學系壘球社社員，
    於97年9月22日20時許，在逢甲大學男生宿舍前空地毗鄰之
    福星校區棒壘球場邊，與戊○○一同作壘球打擊練習，適原
    告乙○○亦在同地點距離被告左側約5公尺處，由社員己○○餵球做打擊練習，被告知該打擊練習地點尚有其他人正在
    進行打擊練習，且距離其左側約5公尺，其2人中間並無防護
    設施，其進行揮棒打擊練習時應緊握球棒，以避免球棒鬆脫
    而傷及他人，且依當時情況並無不能注意情事，詎其竟疏未
    注意及此，於其揮棒練習時，手握之球棒竟不慎鬆脫而擊中
    原告乙○○之左臉部，使原告乙○○受有左眼眼球破裂，經
    手術修補左眼角膜及鞏膜修補，仍呈現左眼裸視視力為眼前
    10公分辨手動之無法回復視力，嚴重減損一目視能之重大不
    治之傷害等情，業據其舉本院98年度易字第667號刑事判決
    及卷內資料為證。被告就此部分不爭執，且被告因此事故過
    失傷害原告乙○○致重傷，經本院98年度易字第667號、臺
    灣高等法院臺中分院98年度上易字第1340號刑事判決判處有
    期徒刑3月確定，有刑事判決附卷可稽，並經調閱該刑事卷
    查核屬實，有刑事卷影本在卷可憑，堪信原告此部分屬實。
二、按因故意或過失，不法侵害他人之權利者，負損害賠償責任
    ；不法侵害他人之身體或健康者，對於被害人因此喪失或減
    少勞動能力，或增加生活上之需要時，應負損害賠償責任；
    不法侵害他人之身體、健康、名譽、自由、信用、隱私、貞
    操，或不法侵害其他人格法益而情節重大者，被害人雖非財
    產上之損害，亦得請求賠償相當之金額，民法第184條第1項
    前段、第193條第1項、第195條第1項前段分別定有明文。被
    告於上揭時地因過失未緊握球棒，致手握之球棒鬆脫而擊中
    原告乙○○左眼，致原告乙○○受有前揭傷害，已如前述，
    原告乙○○所受傷害顯與被告所為過失侵權行為間有相當之
    因果關係，依前開規定，應對原告乙○○負損害賠償責任，
    原告乙○○請求被告賠償其所受之損害，於法並無不合。
    原告乙○○請求被告賠償勞動能力減少之損害7,726,659元
    、精神慰撫金300萬元，是否有理由，茲分述如下：
（一）勞動能力減少之損害：
    1.按不法侵害他人身體、健康者，對於被害人因此喪失或減
      少勞動能力，應負損害賠償責任民法第193條第1項定有明
      文。惟身體或健康受侵害，而喪失或減少勞動能力者，其
      減少及殘存勞動能力之價值，不能以現有之收入為準，蓋
      現有收入每因特殊因素之存在而與實際所餘勞動能力不能
      相符，現有收入高者，一旦喪失其職位，未必能自他處獲
      得同一待遇，故所謂減少及殘存勞動能力之價值，應以其
      能力在通常情形下可能取得之收入為標準。換言之，被害
      人因身體健康被侵害而喪失或減少勞動能力所受之損害，
      其金額應就被害人受侵害前之身體健康狀態、教育程度、
      專門技能、社會經驗等方面酌定之，不能以一時一地之工
      作收入為準。例如商人之經營能力固為勞動能力之一種，
      但營業收入乃出於財產之運用，資本及機會等皆其要素，
      不能全部視為勞動能力之所得（最高法院61年度台上字第
      1987號判例、63年度台上字第1394號判例參照）。次按勞
      動能力損害與勞動年齡具有密切關係，有法定退休年齡者
      ，得以之為判斷基準；無法定退休年齡者，則應依其職業
      酌定其勞動年齡。另按依民法第193條第1項命加害人1次
      支付賠償總額，以填補被害人所受喪失或減少勞動能力之
      損害，應先認定被害人因喪失或減少勞動能力而不能陸續
      取得之金額，按其日後本可陸續取得之時期，各照霍夫曼
      式計算法，扣除依法定利率計算之中間利息，再以各時期
      之總數為加害人1次所應支付之賠償總額，始為允當（最
      高法院22年度上字第353號判例參照）。
    2.原告乙○○因本件事故受有左眼眼球破裂之傷害，其經手
      術修補左眼角膜及鞏膜修補，仍呈現左眼裸視視力為眼前
      10公分辨手動之無法回復視力，嚴重減損一目視能之重大
      不治之傷害，已如前述。原告乙○○主張其因此減少65.5
      2%之勞動能力，此為被告所自認（見本院卷第34頁反面）
      ，兩造就此部分主要爭執在於原告減少勞動能力所受損害
      之金額為何？原告乙○○主張其於受傷前已通過警員班正
      期生考試，所得預期之基層警員薪資以每月42,190元計，
      每年薪資收入為506,280元等情，業據其提出臺灣警察專
      科學校27期正期甲初試成績通知單、警察人員官等官階與
      薪資福利表等資料為證（見附民卷第16、23至26頁）。被
      告雖以前揭情詞置辯，惟原告乙○○於本件事故時係就讀
      於逢甲大學，並無事證顯示其課業成績不佳、身體狀況不
      良，無法完成學業之情事，應認其得完成學業，進入就業
      市場，而具有完全之勞動能力。又依原告提出之行政院勞
      工委員會於98年1月20日發布之「青年勞工就業概況」，
      大學畢業生初入職場所獲取之平均每月薪資已達27,722元
      （見附民卷第17、18頁），若加計獎金，年薪亦達40萬元
      左右，一般大學畢業生固有可能畢業後無法順利找到工作
      ，取得前揭薪資，但亦必有部分畢業生謀得更高職位之薪
      資，是不能以一時一地之工作收入為準。本件原告乙○○
      既已通過警察專科學校專科警員之招生考試，依其能力在
      通常情形之下，當能順利自警察專科學校畢業，考取警察
      特考，而取得前揭薪資。而原告乙○○主張之前揭薪資並
      未加計獎金，亦未計入日後昇職調高之薪資，應屬合理而
      可採。準此，原告乙○○主張以年薪506,280元計算其勞
      動能力減少之損害，核屬有據。依此計算，原告乙○○每
      年勞動能減少之損害為331,715元（506280×65.52％＝33
      1,715，元以下四捨五入，下同）。原告乙○○79年1月20
      日出生，此有戶籍謄本在卷可憑（見本院卷第14頁），於
      本件事故發生之97年9月22日時，其年齡為18歲，原告乙○○請求自其年滿22歲時起算至其年滿65歲勞基法所規定
      之強制退休年齡（勞動基準法第54條第1項第1款參照）止
      ，43年勞動能力減少之損害，應予准許。經依霍夫曼式計
      算法，扣除依法定利率計算之中間利息後，原告乙○○得
      請求被告一次賠償勞動能力減少之損害之金額為7,726,65
      9元｛年別5%複式霍夫曼計算法（第一年不扣除中間利息
      ），其計算式為：[331715×23.00000000（此為應受賠償
      43年勞動能力減少損害之霍夫曼係數）]=0000000（小數
      點以下四捨五入）｝。原告乙○○請求依霍夫曼式扣除依
      法定利率計算中間利息1次賠償之減少勞動能力之損害7,
      726,659元，應予准許。
（二）慰撫金部分：
      原告乙○○於本件事故發生時年僅18歲，尚就讀大學，其
      因本件事故受有左眼眼球破裂之傷害，經手術修補左眼角
      膜及鞏膜修補，仍呈現左眼裸視視力為眼前10公分辨手動
      之無法回復視力，嚴重減損一目視能之重大不治之傷害，
      已如前述，對其日後就學、就業及婚姻等生活影響重大，
      精神上自受有相當之痛苦，依前揭規定，得請求被告賠償
      非財產上之損害。按法院對於慰撫金之量定，應斟酌加害
      程度、兩造之身分地位經濟狀況等關係定之（最高法院51
      台上字第223號判例、74年度第9次民事庭會議決議參照）
      。查原告乙○○及被告均為大學生，並無收入，名下亦均
      無財產，此有被告提出之學生證、財產歸屬清單在卷可稽
      ，並有本院稅務電子閘門財產所得調件明細表在卷可憑（
      見本院卷第15、16、27、28、46、47頁）。被告陳明其大
      學學費係透過助學貸款取得，亦有其提出之申請書暨撥款
      通知為證（見本院卷第49頁）。本院審酌上情，認原告乙○○依民法第195條第1項規定請求精神慰撫金300萬元，
      尚嫌過高，應予酌減至100萬元，方屬相當；原告乙○○
      逾此部分之請求，無法准許。
（三）以上，原告乙○○得請求被告賠償之金額為8,726,659元
      。
三、原告丙○○、原告甲○○請求被告賠償精神慰撫金各100萬
    元，是否有理由？
    按民法債篇於88年4月21日增訂公布第195條第3項，規定：
    「前二項規定，於不法侵害他人基於父、母、子、女或配偶
    關係之身分法益而情節重大者，準用之。」，其立法理由為
    ：「身分法益與人格法益同屬非財產法益。本條第1項僅規
    定被害人得請求人格法益被侵害時非財產上之損害賠償。至
    於身分法益被侵害，可否請求非財產上之損害賠償？則付闕
    如，宜予增訂。鑑於父母子女或配偶與本人之關係最為親密
    ，基於此種親密關係所生之身分法益被侵害時，其所受精神
    上之痛苦最深，故明定『不法侵害他人基於父、母、子、女
    或配偶關係之身分法益而情節重大者』，始受保障，例如未
    成年子女被人擄掠時，父母之監護權被侵害所受精神上之痛
    苦。又如配偶之一方被強姦，他方身分法益被侵害所致精神
    上之痛苦等是，爰增定第3項準用規定，以期週延。」立法
    理由所舉未成年子女被人擄掠時，父母之監護權被侵害所受
    精神上之痛苦，僅為例示而已，父母與子女間之身分法益，
    當不止於此。是苟父母基於與子女間之親密身分關係，因受
    他人故意或過失不法之侵害，而情節重大者，且因此確受有
    非財產上之損害，自得依該條規定，請求非財產上之損害
    （最高法院94度台上字第2128號判決參照）。本件原告丙○○、甲○○為原告乙○○之父母，原告乙○○係79年1月20
    日出生，其於97年9月22日本件事故發生時尚未成年，有原
    告之戶籍謄本附卷可稽（見本院卷第14頁）。原告乙○○係
    遭被告過失傷害，受有左眼眼球破裂之傷害，經手術修補左
    眼角膜及鞏膜修補，仍呈現左眼裸視視力為眼前10公分辨手
    動之無法回復視力，嚴重減損一目視能之重大不治之傷害，
    已如前述。鑑於原告乙○○所受之傷害終身無法回復，原告
    丙○○、甲○○為原告乙○○之父母，彼此間之關係至為親
    密，其等含辛茹苦將原告乙○○扶養長大，不意原告乙○○
    遭此傷害，除原告乙○○治療期間需加倍心力照護外，日後
    每思及、或面對原告乙○○殘廢之事實，內心之傷痛與不捨
    ，不言可喻，堪認其等基於父母關係之身分法益遭受被告侵
    害而情節重大。是原告丙○○、甲○○依民法第195條第3項
    之規定請求被告賠償慰撫金，核屬有有據，應予准許。原告
    丙○○國中畢業，目前任職於中華電信公司，97年度之所得
    為125萬餘元；原告甲○○高中畢業，目前任職於台中市政
    府，97年度之所得為419,500元，此經其等陳明在卷，並據
    其等提出97年度綜合所得稅各類所得資料清單為證（見本院
    卷第39至41頁）。又原告丙○○名下有房屋一筆、土地數筆
    ；原告甲○○名下有汽車一部等情，並有本院稅務電子閘門
    財產所得調件明細表在卷可憑（見本院卷第17-26頁）。被
    告為大學生，並無收入，名下亦無財產，大學學費係透過助
    學貸款取得，已如前述。本院審酌上情，認原告丙○○、甲○○依民法第195條第3項規定請求被告賠償精神慰撫金各
    100萬元，尚嫌過高，應予酌減至各50萬元，方屬相當；原
    告丙○○、甲○○各逾此部分之請求，無法准許。
四、按損害之發生，被害人與有過失者，法院得減輕賠償金額或
    免除之，民法第217條第1項定有明文，且該項規定之目的，
    在謀求加害人與被害人間之公平，故在裁判上法院得依職權
    減輕或免除之（最高法院85年度台上字第1756號判例參照）
    。而法院對於賠償金額減至何程度，抑為完全免除，應斟酌
    雙方原因力之強弱與過失之輕重以定之（最高法院54年台上
    字第2433號判例參照）。又所謂被害人與有過失，係指被害
    人苟能盡其善良管理人之注意，即得避免其損害之發生擴大
    ，竟不注意之意。本件事故之發生，被告固應負過失責任，
    惟原告乙○○當時為逢甲大學光電系壘球社之球員，被告則
    為國貿系壘球社社員，此經兩造陳明在卷，則雙方對於壘球
    相關規則、安全注意事項應有注意之義務。依被告提出之報
    導資料（見本院卷第48頁），輔大體育系棒壘球社教練庚○○認為練習打擊時，要有7至8公尺之安全間距。依經驗法則
    及一般人之認知，練習打擊時確應保持相當之距離。而原告
    乙○○於刑事案件偵查中陳稱：伊當時所站位置與被告相距
    5公尺，雙方處於平行位置，被告揮棒過去，球棒滑出去，
    其剛好轉身要揮擊，剛好就被球棒打中等語（見偵查卷第29
    頁），原告乙○○與被告當時練習之距離既僅5公尺，對於
    附近有人同時在練習打擊一事，當不能諉為不知。至於何人
    先到，則非所問。且原告乙○○當時如有保持較大之安全距
    離，縱仍會遭被告之球棒擊中，依物理作用，力道必然較輕
    ，擊中之部位或者亦會不同。準此，被告抗辯：原告乙○○
    當時明知被告與其同時進行打擊練習，竟疏未與被告保持打
    擊練習時應有之安全距離即7至8公尺，致受有前揭重傷之結
    果，亦屬其重傷結果發生原因之一等語，應可採信。本院審
    酌被告於練習打擊壘球時未緊握球棒或使用防止球棒脫落之
    措施，為事故發生之主因，原告乙○○未保持安全距離為事
    故發生之次因，認被告應負之過失責任為10分之7，原告乙○○應負過失責任為10分之3。爰依前開規定按原告乙○○
    之過失比例，依法減輕被告應給付予原告乙○○之賠償金額
    10分之3，即被告應賠償原告乙○○之金額為損害額之10分
    之7。依此計算，原告乙○○得請求之金額為6,108,661元（
    0000000×0.7＝0000000）。至於原告丙○○、甲○○雖非
    直接被害人，然其據以請求賠償之請求權乃係基於原告乙○○遭過失傷害之同一事實而發生，衡諸公平法理，自應類推
    上開規定，承擔被害人即原告乙○○之過失，而減免賠償金
    額10分之3。經依比例減輕後，原告丙○○、甲○○得請求
    被告賠償之金額，各為35萬元（500000×0.7＝350000）。
    從而原告依侵權行為之法律關係，請求被告賠償其等所受之
    損害，原告乙○○於6,108,661元，原告丙○○、甲○○各
    於35萬元，及均自起訴狀繕本送達被告之翌日即98年4月10
    日起至清償日止，按年息百分之五計算之利息之範圍內，於
    法有據，應予准許；逾此範圍之請求，核屬無據，應予駁回
    。原告陳明願供擔保請准為假執行之宣告，經核其等勝訴部
    分於法並無不合，依法分別酌定相當之擔保金額予以准許。
    至於其等敗訴部分，其等假執行之聲請亦失所附麗，應併予
    駁回。
五、本件事證已臻明確，兩造其餘攻擊防禦方法，核與判決結果
    不生影響，爰不逐一論述。另逢甲大學對本件事故是否應否
    過失責任，係其應否與被告負共同侵權責任之問題，本於不
    告不理之原則，不在本院審理範圍，亦併予敘明。
六、本件原告係提起附帶民事訴訟，依法免納裁判費，無須諭知
    訴訟費用負擔之比例。
肆、宣告假執行及免為假執行之依據：民事訴訟法第390條第2項
    、第392條第2項。
中    華    民    國    99    年    3     月    17    日
                  民事第三庭    法  官  黃渙文
正本係照原本作成。
如對本判決上訴，須於判決送達後20日內向本院提出上訴狀（須
附繕本）。
中    華    民    國    99    年    3     月    17    日
                                書記官


司法院資訊處製作；財團法人民間司法改革基金會備份。
